臺灣橋頭地方法院民事判決
111年度續字第1號
請求人即原告  劉建富  
訴訟代理人    謝勝合律師
              岳忠樺律師
被      告  許麗珍  
            劉金城  
            劉日秀  
上列當事人間請求履行贈與契約等事件（原案號為本院111年度
訴字第31號），請求人對於兩造於民國111年5月19日成立之訴訟
上和解，請求繼續審判，本院判決如下：
    主      文
請求駁回。
請求費用由請求人負擔。
    理      由
一、按和解有無效或得撤銷之原因者，當事人得請求繼續審判，
    民事訴訟法第380條第2項定有明文，是訴訟上之和解，為私
    法上之法律行為，同時亦為訴訟法上之訴訟行為，即一面以
    就私法上之法律關係止息爭執為目的，而生私法上效果之法
    律行為，一面又以終結訴訟或訴訟之某爭點為目的，而生訴
    訟法上效果之訴訟行為，兩者之間，實有合一不可分離之關
    係，故其行為如有私法上或訴訟法上無效或得撤銷之事由存
    在，不問何者，均屬民事訴訟法第380條第2項所謂和解有無
    效或得撤銷之原因，當事人自得以之為請求繼續審判之理由
    （最高法院43年台上字第1075號判例意旨參照）。所謂私法
    上無效或得撤銷之事由，例如和解有內容違反法律強制禁止
    規定或背於公序良俗，或和解有詐欺、脅迫、錯誤（錯誤應
    受民法第 738條之限制）等情形，所謂訴訟法上無效或得撤
    銷之事由，例如和解之當事人無當事人能力或無訴訟能力、
    當事人不適格、訴訟代理人無特別代理權等情形，且該無效
    或得撤銷原因之有無，悉依和解成立時之狀態決之，不包括
    和解成立前存在或和解成立後發生之事由在內，從而倘無民
    事訴訟法第380條第2項之情形，自無繼續審判之可言（最高
    法院52年台上字第500號判例意旨參照）。又繼續審判之請
    求顯無理由者，得不經言詞辯論，以判決駁回之，此觀之民
    事訴訟法第380條第3項準用同法第502條第2項之規定自明。
二、請求人請求繼續審判之意旨：原告起訴請求履行贈與契約，
    依民法第406條第1項、第1147條、第1148條第1項之規定，
    請求被告將系爭陽明段95地號土地（權利範圍公同共有1分
    之1）所有權移轉登記予原告，事後兩造於鈞院111年度訴字
    第31號履行贈與契約等事件達成訴訟上和解，和解內容為：
    「一、被告許麗珍、劉金城、劉日秀願將高雄市○○區○○段00
    地號土地（面積160平方公尺，權利範圍公同共有一分之一
    ）所有權移轉予原告。二、訴訟費用由原告負擔」。原告於
    111年6月10日持上開和解筆錄向高雄市岡山地政事務所申請
    移轉登記，經岡山地政事務所駁回原告並通知原告，駁回理
    由：「本件標的物於111年6月6日與本所收件111年岡地字第
    29900辦理遺囑繼承為許麗珍所有，已非調解筆錄所載由許
    麗珍、劉金城、劉日秀、劉建富公同共有之狀態，故依土地
    登記規則第57條第1項第2款之規定予以駁回」。兩造於111
    年5月19日於鈞院就履行贈與契約等事件成立訴訟上和解，
    被告許麗珍旋即於111年5月27日向岡山地政事務所申請辦理
    遺囑繼承登記，並於111年6月6日完成遺囑登記，顯有訴訟
    詐欺之情事，致原告因被詐欺而為系爭和解之意思表示。原
    告爰依民法第92條第1項之規定撤銷系爭和解之意思表示，
    並依民事訴訟法第380第2項之規定，請求繼續審判等語。
三、經查：兩造於本院111年度訴字第31號請求履行贈與契約等
    事件中，請求人起訴請求被告等三人應將高雄市○○區○○段00
    地號土地所有權移轉予原告。雙方並於111年5月19日言詞辯
    論時達成和解，和解內容完全是依原告請求之聲明範圍，原
    告僅就訴訟費用之部分有所退讓，願意自行負擔。是該和解
    內容應是原告完全勝訴，縱使以判決為之，其主文亦為該和
    解之內容。而被告許麗珍雖於111年5月27日逕向岡山地政事
    務所申請辦理遺囑繼承登記，並於同年6月6日完成遺囑登記
    ，惟此部分是被告許麗珍依另一法律關係所為合法權利之行
    使，尚難認為原告履行兩造系爭和解筆錄的內容，未能達其
    所願，即認為被告許麗珍於系爭請求履行贈與契約等事件中
    ，即顯有訴訟詐欺之情事。是原告據此主張其係遭被告許麗
    珍詐欺為理由，依民事訴訟法第308條第2項之規定請求繼續
    審判，顯無理由。此外，原告並無其他證據證明被告許麗珍
    於系爭事件中有何詐欺之證據及資料，系爭和解筆錄之內容
    既均係依原告之請求之聲明為之，是本件請求人請求既不符
    合繼續審判之要件，其請求就已終結之訴訟繼續審判，依上
    開說明，顯無理由，爰不經言詞辯論逕以判決駁回之。
四、據上論結，本件請求繼續審判為顯無理由，爰依民事訴訟法
    第380條第4項、第502條第2項、第78條，判決如主文。
中　　華　　民　　國　　111 　年　　8 　　月　　9 　　日
                  民事第一庭  法　官　劉建利
以上正本係照原本作成
如對本判決上訴，須於判決送達後20日內向本院提出上訴狀。如
委任律師提起上訴者，應一併繳納上訴審裁判費。
中　　華　　民　　國　　111 　年　　8 　　月　　9 　　日
                              書記官　謝群育